臺灣高等法院刑事判決　　　　　　　　94年度上訴字第3184號
上　訴　人　台灣台北地方法院檢察署檢察官
被　　　告　乙○○
選任辯護人　賴振宗律師
上列上訴人因被告違反稅捐稽徵法等案件，不服臺灣臺北地方法
院92年度易字第2091號，中華民國94年8 月25日第一審判決（起
訴案號：臺灣臺北地方法院檢察署91年度偵字第22644 號），提
起上訴，本院判決如下：
    主  文
上訴駁回。
    理  由
一、本件公訴意旨略以：被告乙○○為「乙○○會計事務所」負
    責人，具有會計師資格，於民國（下同）80 年、86 年起，
    受余進和所經營之「禎香實業有限公司」（下簡稱禎香公司
    ）及龔清淇、龔龔顯所經營之「榮崎實業有限公司」（下簡
    稱榮崎公司）之委託，為上開二家公司處理報稅事宜，為從
    事業務之人。乙○○竟基於幫助「禎香公司」、「榮崎公司
    」逃漏稅捐及偽造文書之概括犯意，利用甲○○之母親葉美
    鑾於八十六年間，委託辦理公司登記事宜而取得甲○○年籍
    資料之機會，於八十七年間，冒用甲○○之年籍資料，擅自
    登載甲○○於八十六年間分別領取「禎香公司」、「榮崎公
    司」薪資新台幣（下同）三十萬元等不實事項，於業務上作
    成之各類所得扣繳暨免扣繳憑單各乙張，進而持向財政部北
    區國稅局中壢稽徵所、台北市國稅局中北稽徵所申報「禎香
    公司」及「榮崎公司」之營利事業所得稅而行使之，使承辦
    人員陷於錯誤而以上開扣繳憑單核課稅額，以此詐術幫助「
    禎香公司」及「榮崎公司」逃漏稅捐，足以生損害於甲○○
    及稅捐機關對於稅務管理之正確性，嗣九十一年間，甲○○
    接獲綜合所得稅核定通知書並報請警局處理，始獲上情。因
    認乙○○涉有刑法第二百十六條、第二百十五條之行使業務
    上記載不實文書罪、商業會計法第七十一條第一款之罪云云
    。
二、訊據被告乙○○，堅詞否認犯罪，辯稱：被告係記帳業者，
    僱用小姐來做申報資料，都是用電腦處理，係由要報稅之公
    司把資料傳真給被告，因客戶交付資料委託伊代為申報所得
    稅，均集中在申報期間快結束時，才將資料陸續送來，故被
    告之實際作業時間約僅十五天，而甲○○母親亦在那段期間
    委託被告辦理營利事業登記而提供甲○○之身分證件，被告
    之助理小姐因收受客戶之資料太多，一時疏忽，電腦處理錯
    誤，而誤以甲○○之資料申報，事後發現報錯之後，即立即
    告知客戶，並向稅捐機關辦理更正，而非故意為不實之申報
    。到九十一年發現錯誤後，也有補繳所得稅。更正時所用之
    資料及印章，均是客戶所提供，稅捐機關亦准許更正，伊無
    公訴人所指之犯行，被告如果蓄意要虛報薪資所得，不可能
    把同一人報在兩家公司之薪資所得上。蘇聖珽印章是公司給
    被告，蔣珍珠是自己提供給被告，被告之行為係屬無心之過
    ，而且一發現錯誤，馬上更正等詞。
三、本院查：
（一）本件被告乙○○委於於八十七年間，以被害人甲○○之年
      籍資料，擅自登載甲○○於八十六年間分別領取「禎香公
      司」、「榮崎公司」薪資各三十萬元等事項，於業務上作
      成之各類所得扣繳暨免扣繳憑單各乙張，進而持向財政部
      北區國稅局中壢稽徵所、台北市國稅局中北稽徵所申報「
      禎香公司」及「榮崎公司」之營利事業所得稅而行使之，
      使承辦人員陷於錯誤而以上開扣繳憑單核課稅額；嗣九十
      一年間，甲○○接獲綜合所得稅核定通知書後，除委託律
      師發存證信函通知前開二家公司外，並報請警局處理；而
      前開二家公司隨即申請更正，更正薪資所得人各為蘇聖珽
      、蔣珍珠，並補繳稅額等情，為被告所是認，核與龔清淇
      、龔龔顯、余進和、甲○○等人分別於警訊、檢察官偵查
      、原審審理中所陳各節相符，且有甲○○委託律師出具予
      前開禎香公司等之郵局存證信函影本、申報薪資檢舉書、
      財政部台北市國稅局綜合所得稅核定通知書、法務部行政
      執行署行政執行處通知、台北市政府警察局松山分局受理
      刑事案件報案三聯單、財政部台灣省北區國稅局中壢稽徵
      所90年11月26日北區國稅中壢資字第90101628號函、扣繳
      單位稅籍登記基本資料、經濟部公司執照、公司設立登記
      基本額查定書、財政部台北市國稅局中北稽徵所91年1月3
      日財北國稅中北資字第91060031號函、財政部台北市國稅
      局八十六年度綜合所得稅各類所得資資料更下通知書、各
      類所得扣報繳資料更正（註銷）申請書等附卷（參見91年
      度偵字第二二六四四號偵查卷第十九頁至第二十七頁、第
      三十五頁至第四十三頁）可稽，應堪徵信。
（二）次查證人蘇聖珽在原審審理中證稱：伊在八十五年底，曾
      在一家叫「金瞻」之公司上班，一個月薪水二萬五千元左
      右，另加一千八百元之伙食費，都是領現金，直至八十七
      年間離職，金瞻公司之地址為和平東路一段那裡；八十七
      年初，伊有無拿到八十六年之扣繳憑單已記不得，八十六
      年有無繳稅，因時間太久，伊亦已記不得，可能要問稅捐
      處才知道等語（參見一審卷第三十四頁、第三十五頁）；
      證人即禎香公司負責人余進和在原審審理時亦證稱：伊原
      來之公司為金瞻實業有限公司，後來改名為禎香公司，從
      八十幾年起，即請被告代為記帳，蘇聖珽有在伊公司工作
      ，做些業務及零星包裝工作，一個月之薪水二萬多元，用
      現金支付，伊記得伙食費係另外計算；本件報稅之事發生
      錯誤，伊後來才知道，是有位叫甲○○之母親打電話來說
      公司誤報甲○○之薪水，說要告伊，伊才去找被告處理，
      這件事被告說係誤報了，被告申請更正有經過伊之同意云
      云（參見一審卷第一二一頁至第一二三頁）；證人蔣珍珠
      在原審證稱：伊在八十六年間係在保險公司兼職，又到另
      一家榮崎公司當電話開發工作，做了一年多，老板姓龔，
      在台北市，一位年輕的，一位老的，一個月約二萬五千元
      ，領現金，更正之印章係被告拿來由伊蓋的等詞（參見一
      審卷第一二九頁至第一三一頁）；證人龔龔顯於原審證稱
      ：龔清淇係伊父，經營榮崎公司，蔣珍珠有無在榮崎公司
      工作，伊不敢肯定，但當公司之電話訪視人員，雖是兼職
      ，其薪水亦可以到二萬五千元，公司之扣繳憑單係委由被
      告代作，有一陣子，被告曾打電話跟公司之小姐說她將蔣
      珍珠之薪資報錯等詞（參見一審卷第一０二頁至第一０四
      頁），綜合前開證人證詞，經互核相符，足見證人蘇聖珽
      、蔣珍珠二人在八十六年間，確有分別在禎香公司（即原
      來之金瞻公司）、榮崎公司工作，並各領取薪資三十萬元
      ，而在八十七年間，被告代上開二家公司製作扣繳單時，
      卻漏報該二人之前開薪資所得，而誤以甲○○之名義申報
      等事實，應堪採信。
（三）至於證人蘇聖珽自八十六年一月十五日，及自八十七年二
      月一日起至八十九年二月二十九日止，其保險之投保單位
      係在基隆市機器製造業同業工會；另證人蔣珍珠自八十六
      年二月三日至同年五月二十八日止之投保單位係國泰人壽
      保險公司（參見一審卷第六十七頁、第六十八頁），惟據
      證人蘇聖珽證稱：「我沒有入那邊（應係指禎香公司）的
      勞保，應該是用工會的，因為我想可能只是短期的，我做
      了一年左右。」云云（參見一審卷第八十三頁）；證人龔
      清淇亦證稱：「（經查蔣珍珠並沒有在你們公司保勞保的
      紀錄，你們會僱用這樣的人嗎？）會不會是兼職的人員。
      」（參見一審卷第八十一頁）；證人龔龔顯證稱：「（蔣
      珍珠八十六年全年在你們公司工作，你沒有印象？）因有
      時候有些員工是兼職的。」（參見一審卷第一０四頁），
      證人蔣珍珠亦證稱：「保險公司是兼職。」（參見一審卷
      第一二九頁），被告亦供稱：「國泰人壽即使員工是兼職
      ，只要有領薪水的話，也都讓他們投保。」等詞（參見一
      審卷第一０六頁），是證人蘇聖珽、蔣珍珠二人雖未在前
      開禎香、榮崎公司投保勞保，惟要不能因之即認為其等二
      人在八十六年間確未在前開二家公司任職。
四、綜上所述，本件被告之犯行尚屬不能證明，此外經查復無其
    他積極證據足資證明被告確有公訴人所指之犯行，原審因之
    為無罪之諭知，經核並無不合。本件公訴人之上訴意旨仍執
    陳詞，指摘原判決不當，難認為有理由，應予駁回。
五、至於檢察官移請併辦即台灣台北地方法院檢察署九十四年度
    偵字第18093 號部分，因本案係為無罪之判決，故移送併審
    部分，與本案已無裁判上一罪之關係，自應退回該檢察署另
    行偵辦，合此敘明。
六、據上論斷，應依刑事訴訟法第368條，判決如主文。
本案經檢察官吳慧蘭到庭執行職務。
中　　華　　民　　國　　94　　年　　11　　月　　16　　日
   　　　　　　　 刑事第八庭審判長法　官  吳  敦
    　　　　　　　　　　　　　    法　官  張傳栗
　　　　　 　 　　　　　　　　　　法　官  許增男
以上正本證明與原本無異。
檢察官如不服本判決，應於收受送達後十日內向本院提出上訴書
狀，其未敘述上訴之理由者並得於提起上訴後十日內向本院補提
理由書（均須按他造當事人之人數附繕本）。
                                  書記官  葉金發
中　　華　　民　　國　　94　　年　　11　　月　　16　　日
